臺灣新竹地方法院交通事件裁定　　　　 93年度交聲字第142號
移
聲明異議人
即受處分人　甲○○
上列受處分人因違反道路交通管理處罰條例案件，對於交通部公
路總局新竹區監理所新竹市監理站於中華民國93年7月6日所為之
裁決（原處分：竹監新五字第裁51-E00000000號），聲明異議，
本院裁定如下：
    主  文
異議駁回。
    理  由
一、按受處分人，不服第8條主管機關所為之處罰，得於接到裁
    決書之翌日起二十日內，向管轄地方法院聲明異議；又交通
    法庭認為聲明異議無理由者，應以裁定駁回之，道路交通管
    理處罰條例第87條第1項、道路交通案件處理辦法第19條分
    別定有明文。
二、次按道路交通管理處罰條例所稱之「汽車」，依道路交通管
    理處罰條例第3條第8款規定，包括「機器腳踏車」。又按汽
    車駕駛人，駕駛汽車在道路上蛇行，或以其他危險方式駕車
    者，處新臺幣（下同）6,000元以上24,000元以下罰鍰，並
    當場禁止其駕駛，道路交通管理處罰條例第43條第1項第1款
    亦有定有明文。
三、原裁決意旨略以：受處分人即聲明異議人甲○○駕騎楊寶珠
    所有之車號VMP-106號輕型機車，於民國93年5月17日晚上6
    時50分許，在新竹市○○路、公園路口，為新竹市警察局交
    通隊員警當場舉發「機車高速行駛左右蛇行超車、危險駕駛
    」之竹市警交字第E00000000號舉發違反道路交通管理事件
    通知單，異議人甲○○於上開違規通知單所載應到案時間內
    向原處分機關提出申訴，並經原處分機關函轉原舉發單位即
    新竹市警察局調查結果，仍認受處分人有前揭違規行為，原
    處分機關遂於同年7月6日以聲明異議人甲○○違反道路交通
    管理處罰條例第43條第1項第1款之規定裁處罰鍰12,000元整
    。
四、本件聲明異議意旨略以：異議人即受處分人甲○○於93年5
    月17日晚上6時50分許駕騎車號VMP-106號輕型機車，行經光
    復路、公園路口時與人（按，經查明後為：楊文宛）發生擦
    撞車禍，隨後員警趕至現場，並當場開立二張罰單，一張是
    無照駕駛（並無不服，已繳納罰鍰）、另一張則是機車高速
    行駛、左右蛇行超車、危險駕車，二張地點分別為中華路及
    光復、公園路口，然開立的違規時間卻是同一時間，異議人
    怎有可能在同一個時間卻在不同地點違規？況且，當時異議
    人之輕型機車共搭載三人，依當時車況根本不可能超速及蛇
    行，何來的危險駕駛？取締違規不能僅憑警察片面之詞，異
    議人確無此違規事實，為此不服原處分，請求撤銷原處分云
    云。
五、本院之認定：
（一）經查，本案在現場親自取締上開違規事實之新竹市警察局
      交通隊員警賴智文，於事發後之93年7月29日因車禍導致
      顱內出血送醫診治，先在加護病房治療後目前雖已出院，
      但口齒不清楚尚在家中復健而未上班亦無法到庭作證，此
      有新竹市警察局93年8月11日竹市警交字第0930006345號
      函暨所檢附之新竹市馬偕紀念醫院乙種診斷證明書、新竹
      市警察局職員請假報告單及本院查詢電話記錄表各一份在
      卷可參（見本院卷第20至22頁、第28頁），以致本院無從
      親自訊問證人賴智文以查實情。惟，異議人對於93年5月
      17日下午6時近7時許，騎乘車號VMP─106號機車附載劉耀
      文、鄭伊晴二人，並在新竹市○○路、公園路口與對向之
      楊文宛騎乘的機車發生碰撞，並被員警取締一事並不否認
      ，經本院向新竹市警察局交通隊索取員警賴智文於93年5
      月17日下午執勤時之相關工作紀錄、勤務表等，依該局於
      93年12月29日以竹市警交字第0930056695號函暨所提供93
      年5月17日之新竹市警察局員警工作紀錄簿及新竹市警察
      局交通隊26人勤務分配表可知：員警賴智文當日係從早上
      10點起開始服勤，其與陳冠樺警員於下午4時至6時係擔任
      「西大路、林森路段之順風查抄」工作，於下午6至8時則
      擔任「交通整理」工作，負責之區域為「火車站─中正路
      圓環」，在上開下午6至8時之工作紀錄簿上勤務項目「交
      整」之記事欄內，有警員賴智文親自記載：「於18至20
      時在中正路交整，於18時50分行經東門街見一輛輕機三載
      、未戴安全帽，車號VMP-106，遂示意攔檢靠邊停，駕駛
      人加速離去，職遂尾隨，至光復路、公園路口，因該車車
      速快轉彎過大與駕騎RK3-778號之楊文宛小姐擦撞，經雙
      方協議和解，復原楊女機車。該駕駛人甲○○（77年2月2
      8日），職遂告發：(1)無照，(2)未戴安全帽，(3)危險駕車
      。」，有上開新竹市警察局函暨所附員警工作紀錄簿及新
      竹市警察局交通隊26人勤務分配表各一份附於本院卷第51
      至54頁可佐。此與異議人所稱當天只有一位員警，並經警
      員陳冠樺確認當天這部分的勤務只有警員賴智文一人參與
      ，有本院公務電話紀錄一份附於第56頁可憑。是以，證人
      賴智文雖無法到庭結證，然參酌上開員警之工作紀錄及勤
      務表，足見其確有於該時、地執行勤務，並曾有舉發異議
      人之違規行為無誤。
（二）次查，異議人於本院訊問時，就當天之行駛路線部分供稱
      ：「我們從東門圓環復興街開始騎，從公賣局那條接中華
      路，到中華路後，我們從高架橋下面的地下道出來左轉到
      公園路，往前走看到花園夜市就右轉，走到第一個紅綠燈
      ，右轉食品路，走過去後右手邊有一個小公司，旁邊有個
      巷子，我從那條巷子右彎，出來就是事發地點。」（見本
      院93年12月20日訊問筆錄，本院卷第39頁背面），此與證
      人即乘坐異議人機車最後方之劉耀文（按：當時異議人之
      機車係乘坐三人）於本院訊問時證稱：「我們從東門圓環
      出發，先到中華路，再走地下道到光復路，走到麗池附近
      ，從光復路一直直走，到花園夜市○○○路口右彎，走了
      一段路後，再出來到加油站，在那個路口的對向車道，就
      發生車禍。」之機車行經路線及車禍事發地點相符合（見
      同一訊問筆錄，本院卷第37背面），可知異議人確係駕騎
      車號VMP-106號輕型機車於93年5月17日下午，從東門圓環
      出發接中華路後再走地下道接光復路，並於光復路、公園
      路口與人發生車禍，而為新竹市警察局交通隊員警舉發其
      有上開違規事實，此有竹市警交字第E00000000號舉發違
      反道路交通管理事件通知單一紙及上開新竹市警察局工作
      紀錄及勤務表等各一份在卷可稽，且與員警賴智文親眼目
      睹違規人超速蛇行當場加以攔停舉發之違規情狀發生地點
      大致相符。再，證人劉耀文及當天係乘坐在異議人機車座
      位上第一個的鄭伊晴二人，於本院訊問時對於當時三人都
      是無照且沒有戴安全帽及多少會害怕碰到警察乙情，均分
      別證述在卷（見同一訊問筆錄，本院卷第37頁背面至第38
      頁、第40頁背面），衡諸常情，異議人本身係無照駕駛，
      復違規乘載劉耀文及鄭伊晴等二人（俗稱之三貼），其為
      躲避員警之取締自易有超速之舉動，況且異議人當時竟然
      係坐在機車的第二個位置騎車即讓乘客鄭伊晴坐在其前方
      ，已據異議人供述及證人鄭伊晴、劉耀文二人分別證述在
      卷，即使是有駕駛執照之人駕駛機車竟坐在第二個位子，
      後方還有一位乘客，駕駛人本即未能完全有效地操控車輛
      之行進方向、位置而極易有蛇行之可能性，故員警舉發異
      議人有超速、蛇行等違規行為，應非虛構。再者，交通警
      察掣單舉發違反道路交通管理處罰條例所列之違規事實，
      係公務員基於職權，依法就特定具體事件所為具有公法上
      效果之單方行政行為，如無形式上顯然之瑕疵可指，應推
      定其為真正，而交通警察就其親睹之違規事實掣單舉發，
      就行為人該違規事實之存否，不失為證人，如無具體事證
      足信其指證有何偏頗或失實，要難恣意否定其舉發事實之
      真正，本件違規事實，與新竹市警察局之工作紀錄表相符
      ，又無顯然之瑕疵可指，異議人徒憑空言未在道路蛇行等
      ，自無以否定舉發事實之真正。
（三）復查，舉發單上所填之違規時間，常係警員製作舉發單或
      目睹行為人開始為違規行為之當時時刻。依卷附新竹市警
      察局舉發違反道路交通管理事件通知單上所載之違規時間
      為93年5月17日18時50分，對照前開本院訊問異議人及證
      人劉耀文時之供述，可知異議人駕騎機車之行經路線，係
      由東門圓環開始，至中華路後接光復路行駛，再與員警之
      工作紀錄及當日勤務表綜合判斷，上開違規通知單所載之
      時間應是員警目睹異議人為違規行為開始時之時間，而員
      警所開立二張違規通知單之地點亦與異議人及證人劉耀文
      所供述之異議人機車行經路線相符合，是以員警於同一時
      間開立二張不同地點之違規通知單，當係因其在發現違規
      情事後即尾隨在後至開單時，未注意到整體的違規行為尚
      可再區分為三個小項目而誤將時間均書寫為同一時間所致
      ，且異議人及證人劉耀文、鄭伊晴等人亦均表示從出發到
      發生事故的時間不會很久，足認二張違規通知單的時間相
      同顯係警員誤載而無不合理之處，又因證人畢竟未能親自
      到庭，故本院無從予以正確更正。
（四）另卷附之交通部公路局新竹區監理所新竹市監理站對違反
      道路交通管理事件不服裁決聲明異議案件移送書，於「案
      由」欄中雖載明異議人就竹監新五字第裁51-E00000000-1
      號亦不服提出聲明異議，惟該件違反道路交通管理事件裁
      決書之受處分人係楊寶珠，本件聲明異議人並非受處分人
      ，本不得以其個人名義提出異議，況查經本院訊問異議人
      聲明異議之內容，亦係針對原處分機關就竹監新五字第裁
      51-E00000000號交通違規行為裁罰之裁決書聲明異議，原
      處分機關93年7月14日（93）竹監新字0000000號移送書「
      案由」欄贅載異議人亦就該竹監新五字第裁51-E00000000
      -1號聲明異議，要屬誤載，本院自毋庸併予審理，附此敘
      明。
五、綜上所述，聲明異議人確有於前揭時、地於行駛道路時蛇行
    違規，從而原處分機關依上開道路交通管理處罰條例第43條
    第1項第1款，裁處異議人罰鍰12,000元並無違誤。是本件聲
    明異議人之異議為無理由，自應將其異議駁回。
六、據上論斷，應依道路交通案件處理辦法第19條，裁定如主文
    。
中　　華　　民　　國　　94　　年　　1 　　月　　31　　日
                         交通法庭法  官  遲中慧
以上正本證明與原本無異。
如不服本裁定，應於裁定送達後五日內向本院提出抗告狀。
中　　華　　民　　國　　94　　年　　1　　月　　 31　　日
                                 書記官  江靜玲
